【裁判字號】    90,訴,441
【裁判日期】    900427
【裁判案由】    公共危險
【裁判全文】
臺灣臺中地方法院刑事判決                            九十年度訴字第四四一號
    公  訴  人  臺灣臺中地方法院檢察署檢察官
    被      告  甲○○
    指定辯護人  本院公設辯護人丙○○
右列被告因公共危險案件，經檢察官提起公訴（八十九年度偵字第一八０二九號），
本院判決如左：
    主      文
甲○○放火燒燬現有人所在之建築物，處有期徒刑年陸月，並於刑之執行完畢或赦
免後，令入相當處所，施以監護貳年；扣案之打火機貳個沒收。
    事      實
一、甲○○係精神分裂症狀患者，因受該症狀之影響，思考、判斷、自我控制力較差
    ，其一人則獨居在其母乙○○○所有位於臺中市○區○○路一二一巷六號之二樓
    透天厝內（該屋三樓係加蓋鐵皮屋充當儲藏室，且與其他鄰居居住之房屋擁擠毗
    鄰），於民國八十九年十一月十日下午四時二十分許，乙○○○至上揭甲○○居
    住處擬索取地價稅繳費單，甲○○誤以為乙○○○要向其索取地價稅款，心生不
    滿，且因受上開精神分裂症狀之影響，致其精神狀態受精神病性衝動之引發，處
    於「精神耗弱」之狀態下，明知其母親乙○○○尚在屋內，竟憤而基於放火燒燬
    上開房屋之故意，至三樓之鐵皮屋內，取出先前購置之寶特瓶裝汽油，潑灑在舊
    衣服及雜物堆上，再以其所有打火機點燃報紙丟向已潑灑汽油之處，使之起火燃
    燒後跑下一樓，適乙○○○走出一樓房屋時，看見三樓鐵皮屋冒煙，隨即報警處
    理，經臺中市消防局派員到場滅火，甲○○亦拒絕開門延誤救火時機，嗣破壞鐵
    門進入搶救後，於同日下午四時三十八分將火撲滅，然三樓屋內之傢具、衣物、
    設備則完全燒燬，鐵皮屋屋頂燻黑、部分燒損變色，部分屋頂鐵條燒損扭曲，且
    因不能接用水電，會漏雨，致已不能居住使用而喪失其效用。嗣經警據報當場查
    獲逮捕甲○○，並扣得其所有供放火所用之打火機二個等物。
二、案經臺中市警察局第二分局報請臺灣臺中地方法院檢察署檢察官偵查起訴。
    理      由
一、對右揭事實，業據被告甲○○於警訊、偵查及本院審理中坦承不諱，經核與被害
    人乙○○○於警訊、偵查及本院審理時指述情節相符，復有被告所有供放火所用
    之打火機二個扣案及現場照片十幀附卷可證，且依卷附台中市消防局八十九年十
    二月九日之火災原因調查報告書所載可知，三樓鐵皮屋加蓋之儲藏室有兩處不連
    貫燒損火流殘跡，該火警疑係以打火機明火引燃火警，足證被告前揭自白確與事
    實相符。再者，上開鐵皮屋內之傢具、衣物、設備已完全燒燬，鐵皮屋屋頂燻黑
    、部分燒損變色，部分屋頂鐵條燒損扭曲，且因不能接用水電，會漏雨等情，業
    據乙○○○於本院審理中指述明確，並有上開火災原因調查報告書附卷可稽，足
    認該鐵皮屋已達不能居住使用而喪失其效用之狀態，公設辯護人認本案建築物之
    功能並未減損乙節，尚有誤會。事證明確，被告犯行堪予認定。
二、按刑法第一百七十三條第一項規定之構成要件，係指放火燒燬現供人使用之住宅
    、或現有人所在之建築物‧‧‧者而言，其所指之「人」係只放火犯以外之「他
    人」而言，並不包括行為人自己在內，故放火燒燬現供自己使用之住宅，或現在
    自己所在之建築物，本應不能成立刑法第一百七十三條第一項之放火罪。然查本
    案被告放火時，除其本人在屋內外，尚有其母親乙○○○在屋內，此為被告所明
    知，故被告所獨居之上開房屋，客觀上應屬現有人所在之建築物，是核被告所為
    ，應該當刑法第一百七十三條第一項之放火燒燬現有人所在之建築物罪。又被告
    係精神分裂症狀患者，因受該症狀之影響，思考、判斷、自我控制力下降，本案
    其當時之放火行為，應為精神病性衝動所引發，其精神狀態屬於「精神耗弱」乙
    節，有行政院國軍退除役官兵輔導委員會台中榮民總醫院九十年一月五日（九十
    ）中榮醫行字第００八六號函所附甲○○病情鑑定書一份在卷可憑，爰依刑法第
    十九條第二項之規定減輕其刑。爰審酌被告一時衝動而放火、雖未釀成鉅災但已
    造成鄰居嚴重恐慌、被告犯罪之手段、造成之危害程度及犯罪後之態度良好等一
    切情狀，量處如主文所示之刑。又被告有放火及暴力傾向，且其母親乙○○○並
    無力照料，而請求將被告送療養院強制治療乙情，業據乙○○○到庭及具狀陳述
    明確，故本院認被告有宣告保安處分之必要，爰依刑法第八十七條第二項之規定
    ，併宣告被告於刑之執行完畢或赦免後，令入相當處所，施以監護貳年。扣案之
    打火機二個係被告所有供犯罪所用之物，業據被告供明在卷，爰依刑法第三十八
    條第一項第二款之規定宣告沒收。
據上論斷，應依刑事訴訟法第二百九十九條第一項前段，刑法第一百七十三條第一項
、第十九條第二項、第八十七條第二項、第三項、第三十八條第一項第二款，判決如
主文。
中      華      民      國      九十      年      四    月    二十七    日
                                          法  官  李  悌  愷
右正本證明與原本無異。
如不服本判決，應於判決送達後十日內向本院提出上訴狀，上訴於臺灣高等法院臺中
分院( 須附繕本 )。
                                          書記官
中      華      民      國      九十      年      四    月    二十七    日
附錄本案論罪科刑法條全文：
刑法第一百七十三條第一項
放火燒燬現供人使用之住宅或現有人所在之建築物、礦坑、火車、電車或其他供水、
陸、空公眾運輸之舟、車、航空機者，處無期徒刑或七年以上有期徒刑。


司法院資訊處製作；財團法人民間司法改革基金會備份。
